【裁判字號】    99,台上,5480
【裁判日期】    990902
【裁判案由】    妨害性自主等罪
【裁判全文】
最高法院刑事判決            九十九年度台上字第五四八０號
上  訴  人  甲○○
選任辯護人  鐘耀盛律師
上列上訴人因妨害性自主等罪案件，不服台灣高等法院中華民國
九十八年十二月一日第二審更審判決（九十八年度重上更(一)字第
一四六號，起訴案號：台灣士林地方法院檢察署九十三年度偵字
第八六九０號），提起上訴，本院判決如下：
    主  文
上訴駁回。
    理  由
按刑事訴訟法第三百七十七條規定：上訴於第三審法院，非以判
決違背法令為理由，不得為之；是提起第三審上訴，應以原判決
違背法令為理由，係屬法定要件。如果上訴理由書狀並未依據卷
內訴訟資料具體指摘原判決不適用何種法則或如何適用不當，或
所指摘原判決違法情事，顯與法律規定得為第三審上訴理由之違
法情形不相適合時，均應認其上訴為違背法律上之程式，予以駁
回。上訴人甲○○上訴意旨略稱：(一)、原審未向仁愛醫院函查確
認A1（代號00000000，姓名、年籍均詳卷）做流產手術之時間，
遽依A1於民國九十三年十二月九日偵訊時稱至仁愛醫院做流產手
術大概今年（九十三年）三月，認A1於九十三年三月間在仁愛醫
院做流產手術，尚嫌調查未盡。(二)、上訴人雖於警詢中供承與A1
發生性行為至少三十次以上，原判決在無其他補強證據擔保該項
自白之真實性，採為認定上訴人與A1發生性關係之次數為三十餘
次之唯一證據，難謂適法。(三)、A1、A2（A1胞姊，代號00000000
，姓名、年籍均詳卷）於警詢及事實審偵、審中，均陳稱係出於
自願，尤以A1就發生性關係「好幾次」，係因相信上訴人是一種
治療方式。又上訴人於警詢時雖曾提及與A1三姊妹均有發生性關
係，但迄今並未有A1之小妹提出性侵害控訴，或審判中傳訊A1小
妹調查，有未盡職權調查之能事。A2警詢時稱其事後詢問其小妹
時，其小妹才跟其說在之前，上訴人曾以治療之名，與她發生性
關係。苟A2之陳述為真，其小妹是否亦遭上訴人性侵害？原審未
加調查，亦有可議。(四)、由A2在檢察官偵查中陳稱其為上訴人口
交之時間在三、四年前推算，應為九十年或九十一年間，原判決
認定為九十一年間，亦有違誤。(五)、A1之精神障礙，究竟對「性
」需求是否如上訴人所述，乃A1主動要求，原審未函查其精神分
裂病歷及送鑑定，同有未洽。(六)、A1配合與上訴人為性交時，意
識清楚，且無反抗，難認與上訴人性交有違反其意願情形，原判
決依刑法第二百二十一條第一項規定論處，有適用法則不當之違
誤等語。
惟查：採證認事係屬事實審法院之職權，而法院憑以認定犯罪事
實之證據，並不以直接證據為限，即綜合各種直接、間接證據，
本於推理作用，為其認定犯罪事實之基礎，如不違背經驗法則與
論理法則，亦非法所不許。原判決綜合全案卷證資料，本於事實
審法院之推理作用，認上訴人有其事實欄所載犯行，因而撤銷第
一審之科刑判決，改判論處上訴人對精神障礙之女子以違反其意
願之方法而為性交，及對於女子以違反其意願之方法而為性交二
罪刑，併依法定其應執行之刑有期徒刑八年。已敘明所憑證據及
認定之理由，且對上訴人嗣後否認犯罪所辯各節，如何係飾卸之
詞，均不足採，詳加說明指駁。所為論斷，俱有卷存證據資料可
資覆按，要無違背法令情形。A1於九十三年三月二日因懷孕七個
月，腹痛多量出血，迫切早產，至士林仁愛婦產科醫院就診住院
生產，有該院診斷證明書在卷可稽（置偵查卷證物袋），原審縱
未再向該醫院函查A1流產手術之日期，與事實認定及判決結果無
影響，不得指摘調查未盡，而執為合法上訴第三審之理由。又原
審綜合A1之指證及卷附A1前開診斷證明書、內政部警政署刑事警
察局鑑驗上訴人唾液與A1胎兒臍帶DNA 型別鑑驗書等相關證據而
為判斷，認上訴人於警詢自白對A1性交達三十餘次之自白與事實
相符，而採為認定上訴人犯罪事實之證據，並非無據，亦非以上
訴人之自白為其論罪之唯一證據，上訴意旨(二)指摘原判決以其自
白為論罪之唯一證據違背證據法則，容有誤會，難認係具體指摘
之上訴第三審適法理由。其他上訴意旨徒憑己見，或就原審採證
認事職權之適法行使，或對原判決已論斷明白之事項，任意指摘
違背法令，或就部分與事實認定及判決結果無影響之事項，仍為
單純事實之爭辯，均與法律規定得為第三審上訴理由之違法情形
不相適合。應認上訴人之上訴違背法律上之程式，併予駁回。
據上論結，應依刑事訴訟法第三百九十五條前段，判決如主文。
中    華    民    國  九十九  年    九    月    二    日
                      最高法院刑事第八庭
                          審判長法官  洪  文  章
                                法官  王  居  財
                                法官  郭  毓  洲
                                法官  黃  梅  月
                                法官  沈  揚  仁
本件正本證明與原本無異
                                      書  記  官
中    華    民    國  九十九  年    九    月    七    日
                                                     ｄ

司法院資訊處製作；財團法人民間司法改革基金會備份。
